---
title: "Figure 4 pilot: stool method comparison"
author: "Kim So-Yeon"
date: "2026-07-28"
output:
  html_document:
    toc: true
    toc_depth: 3
    number_sections: true
---

```{r setup, include=FALSE}
knitr::opts_chunk$set(
  echo = TRUE,
  message = FALSE,
  warning = FALSE,
  fig.width = 10,
  fig.height = 6,
  dpi = 300
)
options(stringsAsFactors = FALSE)
```

# 1. Brief analysis plan

This Rmd evaluates actual stool samples across preprocessing and taxonomy methods.

- Only samples with `matrix_type == "stool"` are used.
- No expected mock composition or theoretical mock ratio is used.
- Species-level taxa bar plots are generated by method.
- Method agreement is evaluated against the primary stool readout.
- Random forest importance is calculated for method agreement metrics: F1-score and R².
- PERMANOVA is used to summarize explained variation by methodological variables.

# 2. Load packages and paths

## 1) packages and paths
```{r load-packages-paths}
library(tidyverse)
library(qiime2R)
library(ggplot2)
library(ggh4x)
library(vegan)
library(randomForest)
library(patchwork)
library(scales)
library(dplyr)
```

```{r}
project_dir <- "/data/home2/ksy/260724_GutMyco_Fungal_Mock_Paper"
rproj_dir <- file.path(project_dir, "Rproj")

analysis_dir <- file.path(rproj_dir, "Output", "Supple_stool_method_comparison")
table_dir <- file.path(analysis_dir, "tables")
figure_dir <- file.path(analysis_dir, "figures")

dir.create(table_dir, recursive = TRUE, showWarnings = FALSE)
dir.create(figure_dir, recursive = TRUE, showWarnings = FALSE)
```

## 2) Raw data path
```{r}
run_tbl <- tibble::tribble(
  ~run_id,                                      ~preprocess_method, ~read_strategy, ~preprocess_dir, ~read_dir,
  "fig4_q30_PE_itsxpress_unite_blast_top1_rescue", "ITSxpress",        "PE",           "itsxpress",     "paired",
  "fig4_q30_SE_itsxpress_unite_blast_top1_rescue", "ITSxpress",        "SE",           "itsxpress",     "single",
  "fig4_q30_PE_cutadapt_unite_blast_top1_rescue",  "Cutadapt",         "PE",           "cutadapt",      "paired",
  "fig4_q30_SE_cutadapt_unite_blast_top1_rescue",  "Cutadapt",         "SE",           "cutadapt",      "single"
) |>
  dplyr::mutate(
    run_dir = file.path(project_dir, "Output", .data$run_id),
    pipeline = "ITSdetector",
    Paired = .data$read_strategy,
    Trimm = .data$preprocess_method,
    table_qza = file.path(.data$run_dir, "dada2", .data$preprocess_dir, .data$read_dir, "table.qza"),
    repseq_qza = file.path(.data$run_dir, "dada2", .data$preprocess_dir, .data$read_dir, "repseq.qza"),
    denoising_stats_qza = file.path(.data$run_dir, "dada2", .data$preprocess_dir, .data$read_dir, "denoising_stats.qza"),
    taxonomy_unite_normalized = file.path(.data$run_dir, "taxonomy_blast", .data$preprocess_dir, .data$read_dir, "unite_ver10_99", "taxonomy_normalized.tsv"),
    taxonomy_blast_final = file.path(.data$run_dir, "taxonomy_blast", .data$preprocess_dir, .data$read_dir, "unite_ver10_99", "taxonomy_blast.tsv"),
    taxonomy_blast_qiime = file.path(.data$run_dir, "taxonomy_blast", .data$preprocess_dir, .data$read_dir, "unite_ver10_99", "taxonomy_blast_qiime.tsv"),
    blast_evidence = file.path(.data$run_dir, "taxonomy_blast", .data$preprocess_dir, .data$read_dir, "unite_ver10_99", "taxonomy_blast_evidence.tsv"),
    blast_report = file.path(.data$run_dir, "taxonomy_blast", .data$preprocess_dir, .data$read_dir, "unite_ver10_99", "taxonomy_blast_report.tsv"),
    cleanup_qc_summary = file.path(.data$run_dir, "cleanup_qc", "cleanup_qc_summary.tsv")
  )

sample_metadata_path <- file.path(project_dir, "Input", "metadata_mock_stool_and_mock_260724.tsv")

path_check <- run_tbl |>
  dplyr::select(
    .data$run_id,
    .data$table_qza,
    .data$taxonomy_unite_normalized,
    .data$taxonomy_blast_final
  ) |>
  tidyr::pivot_longer(
    cols = - .data$run_id,
    names_to = "file_key",
    values_to = "path"
  ) |>
  dplyr::bind_rows(
    tibble::tibble(
      run_id = "metadata",
      file_key = "sample_metadata",
      path = sample_metadata_path
    )
  ) |>
  dplyr::mutate(exists = file.exists(.data$path))

readr::write_tsv(path_check, file.path(table_dir, "input_file_check.tsv"))
print(path_check)

missing_required <- path_check |>
  dplyr::filter(!.data$exists)

# if (nrow(missing_required) > 0) {
#   stop("Missing required input files:\n", paste(missing_required$path, collapse = "\n"))
# }
```

# 3. Plotting style

## 1) taxa and method colors
```{r}
tax_col <- c(
  "#E41A1CFF", "#377EB8FF", "#4DAF4AFF", "#984EA3FF", "#FF7F00FF",
  "#FFFF33FF", "#A65628FF", "#f55cacFF", "#E6AB02FF", "#1B9E77FF", "#999999FF"
)

met_col <- c(
  "#66C2A5", "#FC8D62", "#8DA0CB", "#E78AC3",
  "#A6D854", "#FFD92F", "#E5C494", "#B3B3B3"
)

method_colors <- c(
  "ITSx_PE" = "#66C2A5",
  "ITSx_SE" = "#FC8D62",
  "Cutadapt_PE" = "#8DA0CB",
  "Cutadapt_SE" = "#E78AC3"
)
```

## 2) figure theme
```{r}
fig_theme <- function(base_size = 12) {
  ggplot2::theme_classic(base_size = base_size) +
    ggplot2::theme(
      panel.background = ggplot2::element_blank(),
      plot.background = ggplot2::element_blank(),
      panel.grid = ggplot2::element_blank(),
      axis.line = ggplot2::element_line(color = "black", linewidth = 0.5),
      axis.ticks = ggplot2::element_line(color = "black", linewidth = 0.5),
      axis.text.x.bottom = ggplot2::element_text(angle = 45, hjust = 1.1, vjust = 0.9),
      legend.title = ggplot2::element_blank(),
      strip.background = ggplot2::element_blank(),
      strip.text = ggplot2::element_text(face = "bold")
    )
}
```

# 4. Helper functions

```{r helper-functions}
clean_taxon_value <- function(x) {
  x |>
    as.character() |>
    stringr::str_replace_all("^.__", "") |>
    stringr::str_replace_all(" ", "_") |>
    stringr::str_replace_all(";.*$", "") |>
    stringr::str_replace_all("^_+|_+$", "") |>
    dplyr::na_if("")
}

harmonize_taxon <- function(x, rank = "Species") {
  x1 <- clean_taxon_value(x)

  dplyr::case_when(
    rank == "Species" & x1 %in% c("Candida_glabrata", "Nakaseomyces_glabrata") ~ "Nakaseomyces_glabratus",
    rank == "Species" & x1 == "Penicillium notatum" ~ "Penicillium_chrysogenum",
    TRUE ~ x1
  )
}

parse_qiime_taxon <- function(taxon_string, rank_index) {
  split_mat <- stringr::str_split_fixed(taxon_string, ";", 7)
  clean_taxon_value(split_mat[, rank_index])
}

read_taxonomy_table <- function(path, taxonomy_method_label) {
  tax <- readr::read_tsv(path, show_col_types = FALSE)

  if ("Feature ID" %in% colnames(tax)) {
    tax <- dplyr::rename(tax, feature_id = `Feature ID`)
  }

  if ("ASV" %in% colnames(tax)) {
    tax <- dplyr::rename(tax, feature_id = ASV)
  }

  if (!"feature_id" %in% colnames(tax)) {
    stop("Taxonomy table has no Feature ID or ASV column: ", path)
  }

  if (!"Genus" %in% colnames(tax) && "Taxon" %in% colnames(tax)) {
    tax <- dplyr::mutate(tax, Genus = parse_qiime_taxon(.data$Taxon, 6))
  }

  if (!"Species" %in% colnames(tax) && "Taxon" %in% colnames(tax)) {
    tax <- dplyr::mutate(tax, Species = parse_qiime_taxon(.data$Taxon, 7))
  }

  if (!all(c("Genus", "Species") %in% colnames(tax))) {
    stop("Taxonomy table must contain Genus and Species columns or a parsable Taxon column: ", path)
  }

  if (!"Taxon" %in% colnames(tax)) {
    tax <- dplyr::mutate(tax, Taxon = NA_character_)
  }

  tax |>
    dplyr::transmute(
      feature_id = as.character(.data$feature_id),
      taxonomy_method = taxonomy_method_label,
      Genus = harmonize_taxon(.data$Genus, rank = "Genus"),
      Species = harmonize_taxon(.data$Species, rank = "Species"),
      taxon_string = as.character(.data$Taxon)
    ) |>
    dplyr::mutate(
      Genus = dplyr::if_else(is.na(.data$Genus) | stringr::str_detect(.data$Genus, "_g$"), "Unclassified", .data$Genus),
      Species = dplyr::if_else(is.na(.data$Species) | stringr::str_detect(.data$Species, "_g$|_s$"), "Unclassified", .data$Species)
    )
}

standardize_metadata <- function(metadata_df) {
  meta <- metadata_df

  if ("sample" %in% colnames(meta) && !"sample_id" %in% colnames(meta)) {
    meta <- dplyr::rename(meta, sample_id = sample)
  }

  if ("kit_code" %in% colnames(meta) && !"kit" %in% colnames(meta)) {
    meta <- dplyr::rename(meta, kit = kit_code)
  }

  meta |>
    dplyr::mutate(
      sample_id = as.character(.data$sample_id),
      sample_id = stringr::str_replace(.data$sample_id, "^X", ""),
      DNA_kit = dplyr::recode(
        as.character(.data$kit),
        "D" = "DNeasy",
        "Q" = "QIAamp",
        "Z" = "Zymo",
        .default = as.character(.data$kit)
      ),
      replicate = as.character(.data$replicate),
      matrix_type = as.character(.data$matrix_type)
    ) |>
    dplyr::select(.data$sample_id, .data$DNA_kit, .data$replicate, .data$matrix_type, dplyr::everything()) |>
    dplyr::distinct(.data$sample_id, .keep_all = TRUE)
}

feature_table_to_long <- function(feature_table_obj, taxonomy_feature_ids) {
  ft <- as.data.frame(feature_table_obj)
  row_match <- sum(rownames(ft) %in% taxonomy_feature_ids)
  col_match <- sum(colnames(ft) %in% taxonomy_feature_ids)

  if (col_match > row_match) {
    ft <- t(ft) |> as.data.frame()
  }

  ft |>
    tibble::rownames_to_column("feature_id") |>
    tidyr::pivot_longer(
      cols = - .data$feature_id,
      names_to = "sample_id",
      values_to = "count"
    ) |>
    dplyr::mutate(
      sample_id = stringr::str_replace(as.character(.data$sample_id), "^X", ""),
      count = as.numeric(.data$count)
    )
}

calc_r2 <- function(observed, reference) {
  keep_idx <- !is.na(observed) & !is.na(reference)
  observed <- observed[keep_idx]
  reference <- reference[keep_idx]

  if (length(observed) < 3 || stats::sd(observed, na.rm = TRUE) == 0 || stats::sd(reference, na.rm = TRUE) == 0) {
    return(NA_real_)
  }

  stats::cor(observed, reference, use = "complete.obs")^2
}

calc_method_metrics <- function(df, primary_method_id, threshold_value = 0) {
  primary_df <- df |>
    dplyr::filter(.data$method_id == primary_method_id) |>
    dplyr::select(
      sample_id, taxonomic_rank, taxon,
      primary_relative_abundance = relative_abundance
    )

  df |>
    dplyr::left_join(primary_df, by = c("sample_id", "taxonomic_rank", "taxon")) |>
    dplyr::mutate(
      primary_relative_abundance = tidyr::replace_na(.data$primary_relative_abundance, 0),
      detected = .data$relative_abundance > threshold_value,
      primary_detected = .data$primary_relative_abundance > threshold_value
    ) |>
    dplyr::group_by(
      .data$run_id, .data$sample_id, .data$DNA_kit, .data$replicate, .data$matrix_type,
      .data$pipeline, .data$preprocess_method, .data$read_strategy,
      .data$taxonomy_method, .data$BLAST, .data$Paired, .data$Trimm, .data$Method, .data$method_id,
      .data$taxonomic_rank
    ) |>
    dplyr::summarise(
      TP = sum(.data$detected & .data$primary_detected, na.rm = TRUE),
      FP = sum(.data$detected & !.data$primary_detected, na.rm = TRUE),
      FN = sum(!.data$detected & .data$primary_detected, na.rm = TRUE),
      precision = dplyr::if_else(.data$TP + .data$FP > 0, .data$TP / (.data$TP + .data$FP), NA_real_),
      recall = dplyr::if_else(.data$TP + .data$FN > 0, .data$TP / (.data$TP + .data$FN), NA_real_),
      F1 = dplyr::if_else(!is.na(.data$precision) & !is.na(.data$recall) & (.data$precision + .data$recall) > 0,
                          2 * .data$precision * .data$recall / (.data$precision + .data$recall), NA_real_),
      R2 = calc_r2(.data$relative_abundance, .data$primary_relative_abundance),
      .groups = "drop"
    )
}

make_rf_importance <- function(meta_df, outcome_col) {
  predictors <- c("DNA_kit", "BLAST", "Paired", "Trimm")
  active_predictors <- predictors[purrr::map_lgl(predictors, ~ dplyr::n_distinct(meta_df[[.x]], na.rm = TRUE) > 1)]

  rf_df <- meta_df |>
    dplyr::filter(!is.na(.data[[outcome_col]])) |>
    dplyr::select(dplyr::all_of(c(outcome_col, active_predictors))) |>
    tidyr::drop_na() |>
    dplyr::mutate(dplyr::across(dplyr::all_of(active_predictors), as.factor))

  if (length(active_predictors) == 0 || nrow(rf_df) < 10) {
    return(list(model = NULL, importance = tibble::tibble()))
  }

  set.seed(123)
  rf_model <- randomForest::randomForest(
    formula = stats::as.formula(paste(outcome_col, "~", paste(active_predictors, collapse = " + "))),
    data = rf_df,
    importance = TRUE
  )

  rf_imp <- randomForest::importance(rf_model, type = 1) |>
    as.data.frame() |>
    tibble::rownames_to_column("Variable") |>
    dplyr::rename(IncMSE = `%IncMSE`) |>
    dplyr::mutate(outcome = outcome_col)

  list(model = rf_model, importance = rf_imp)
}

plot_effect <- function(df) {
  ggplot(df, aes(
    x = stats::reorder(.data$Variable, .data$IncMSE),
    y = .data$IncMSE
  )) +
    ggplot2::geom_point(fill = "steelblue") +
    ggplot2::coord_flip() +
    fig_theme(base_size = 13)
}

`%||%` <- function(x, y) if (is.null(x)) y else x
```

# 5. Load and prepare data

```{r prepare-data}
sample_metadata <- readr::read_tsv(sample_metadata_path, show_col_types = FALSE) |>
  standardize_metadata()

read_one_run <- function(run_row) {
  feature_table_i <- qiime2R::read_qza(run_row$table_qza)$data

  taxonomy_unite_i <- read_taxonomy_table(run_row$taxonomy_unite_normalized, "UNITE") |>
    dplyr::mutate(run_id = run_row$run_id)

  taxonomy_blast_i <- read_taxonomy_table(run_row$taxonomy_blast_final, "UNITE+BLAST") |>
    dplyr::mutate(run_id = run_row$run_id)

  taxonomy_all_i <- dplyr::bind_rows(taxonomy_unite_i, taxonomy_blast_i) |>
    dplyr::mutate(
      preprocess_method = run_row$preprocess_method,
      read_strategy = run_row$read_strategy,
      Paired = run_row$Paired,
      Trimm = run_row$Trimm
    )

  feature_long_i <- feature_table_to_long(feature_table_i, unique(taxonomy_all_i$feature_id)) |>
    dplyr::left_join(sample_metadata, by = "sample_id") |>
    dplyr::mutate(
      run_id = run_row$run_id,
      pipeline = run_row$pipeline,
      preprocess_method = run_row$preprocess_method,
      read_strategy = run_row$read_strategy,
      Paired = run_row$Paired,
      Trimm = run_row$Trimm
    )

  list(
    taxonomy_all = taxonomy_all_i,
    feature_long = feature_long_i
  )
}

loaded_runs <- run_tbl |>
  dplyr::group_split(run_id) |>
  purrr::map(~ read_one_run(.x[1, ]))

taxonomy_all <- loaded_runs |>
  purrr::map("taxonomy_all") |>
  dplyr::bind_rows() |>
  dplyr::mutate(
    Genus_original = Genus,
    Species_original = Species,
    Genus = harmonize_taxon(Genus, rank = "Genus"),
    Species = harmonize_taxon(Species, rank = "Species"),
    Genus = dplyr::case_when(
      Species == "Nakaseomyces_glabratus" ~ "Nakaseomyces",
      Species == "Cryptococcus_neoformans" ~ "Cryptococcus",
      Species == "Penicillium_chrysogenum" ~ "Penicillium",
      Species == "Trichophyton_interdigitale" ~ "Trichophyton",
      TRUE ~ Genus
    ),
    Genus = dplyr::if_else(is.na(Genus) | Genus == "", "Unclassified", Genus),
    Species = dplyr::if_else(is.na(Species) | Species == "", "Unclassified", Species)
  )

feature_long <- loaded_runs |>
  purrr::map("feature_long") |>
  dplyr::bind_rows()

sample_depth <- feature_long |>
  dplyr::filter(matrix_type %in% c("stool")) |>
  dplyr::group_by(run_id, sample_id, preprocess_method, read_strategy) |>
  dplyr::summarise(total_reads = sum(count, na.rm = TRUE), .groups = "drop")

readr::write_tsv(taxonomy_all, file.path(table_dir, "taxonomy_all_runs_used.tsv"))
readr::write_tsv(feature_long, file.path(table_dir, "feature_table_asv_long_all_runs.tsv"))
readr::write_tsv(sample_depth, file.path(table_dir, "sample_depth_stool_runs.tsv"))
```

# 6. Create stool long table

```{r stool-long}
stool_abundance <- feature_long |>
  dplyr::select(
    run_id, feature_id, sample_id, count, DNA_kit, replicate, matrix_type,
    pipeline, preprocess_method, read_strategy, Paired, Trimm
  ) |>
  dplyr::filter(matrix_type %in% c("stool")) |>
  dplyr::left_join(
    taxonomy_all,
    by = c("run_id", "feature_id", "preprocess_method", "read_strategy", "Paired", "Trimm")
  ) |>
  dplyr::mutate(
    BLAST = dplyr::if_else(taxonomy_method == "UNITE+BLAST", "BLAST", "No_BLAST"),
    Genus = dplyr::if_else(is.na(Genus) | Genus == "", "Unclassified", Genus),
    Species = dplyr::if_else(is.na(Species) | Species == "", "Unclassified", Species),
    Method = paste(Trimm, Paired, sep = "_"),
    Method = dplyr::recode(
      Method,
      "ITSxpress_PE" = "ITSx_PE",
      "ITSxpress_SE" = "ITSx_SE",
      "Cutadapt_PE" = "Cutadapt_PE",
      "Cutadapt_SE" = "Cutadapt_SE"
    ),
    Method = factor(Method, levels = c("ITSx_PE", "ITSx_SE", "Cutadapt_PE", "Cutadapt_SE")),
    method_id = paste(taxonomy_method, Method, sep = "__")
  ) |>
  tidyr::pivot_longer(
    cols = c(Genus, Species),
    names_to = "taxonomic_rank",
    values_to = "taxon"
  ) |>
  dplyr::mutate(
    taxon = dplyr::if_else(is.na(taxon) | taxon == "", "Unclassified", taxon)
  ) |>
  dplyr::group_by(
    run_id, sample_id, DNA_kit, replicate, matrix_type,
    pipeline, preprocess_method, read_strategy,
    taxonomy_method, BLAST, Paired, Trimm, Method, method_id,
    taxonomic_rank, taxon
  ) |>
  dplyr::summarise(count = sum(count, na.rm = TRUE), .groups = "drop") |>
  dplyr::left_join(
    sample_depth,
    by = c("run_id", "sample_id", "preprocess_method", "read_strategy")
  ) |>
  dplyr::mutate(
    total_reads = tidyr::replace_na(total_reads, 0),
    relative_abundance = dplyr::if_else(total_reads > 0, count / total_reads, 0)
  )

sample_method_grid <- stool_abundance |>
  dplyr::distinct(
    run_id, sample_id, DNA_kit, replicate, matrix_type,
    pipeline, preprocess_method, read_strategy,
    taxonomy_method, BLAST, Paired, Trimm, Method, method_id
  )

taxon_universe <- stool_abundance |>
  dplyr::distinct(taxonomic_rank, taxon)

stool_long <- sample_method_grid |>
  tidyr::crossing(taxon_universe) |>
  dplyr::left_join(
    stool_abundance,
    by = c(
      "run_id", "sample_id", "DNA_kit", "replicate", "matrix_type",
      "pipeline", "preprocess_method", "read_strategy",
      "taxonomy_method", "BLAST", "Paired", "Trimm", "Method", "method_id",
      "taxonomic_rank", "taxon"
    )
  ) |>
  dplyr::mutate(
    count = tidyr::replace_na(count, 0),
    total_reads = tidyr::replace_na(total_reads, 0),
    relative_abundance = tidyr::replace_na(relative_abundance, 0)
  ) |>
  dplyr::select(
    run_id, sample_id, DNA_kit, replicate, matrix_type,
    pipeline, preprocess_method, read_strategy,
    taxonomy_method, BLAST, Paired, Trimm, Method, method_id,
    taxonomic_rank, taxon, count, total_reads, relative_abundance
  )

stool_long_species <- stool_long |>
  dplyr::filter(taxonomic_rank == "Species")

stool_long_genus <- stool_long |>
  dplyr::filter(taxonomic_rank == "Genus")

# readr::write_tsv(stool_long, file.path(table_dir, "stool_long_genus_species.tsv"))
# readr::write_tsv(stool_long_species, file.path(table_dir, "stool_long_species.tsv"))
# readr::write_tsv(stool_long_genus, file.path(table_dir, "stool_long_genus.tsv"))
```

# 데이터 로드 
```{r}
stool_long <- readr::read_tsv(file.path(table_dir, "stool_long_genus_species.tsv"))
stool_long_species <- readr::read_tsv(file.path(table_dir, "stool_long_species.tsv"))
stool_long_genus <- readr::read_tsv(file.path(table_dir, "stool_long_genus.tsv"))



```


# 7. Figure4A: Species-level taxa plot

```{r}
# Stool 데이터에서 표시할 상위 taxa를 결정
sp_level <- stool_long_species |>
  dplyr::filter(taxon != "Unclassified", relative_abundance > 0) |>
  dplyr::group_by(taxon) |>
  dplyr::summarise(
    total_abundance = sum(relative_abundance, na.rm = TRUE),
    max_abundance = max(relative_abundance, na.rm = TRUE),
    .groups = "drop"
  ) |>
  dplyr::arrange(dplyr::desc(total_abundance), taxon) |>
  dplyr::slice_head(n = 20) |>
  dplyr::pull(taxon)

taxa_colors <- grDevices::colorRampPalette(tax_col)(length(sp_level))
taxa_colors <- stats::setNames(taxa_colors, sp_level)
taxa_colors <- c(taxa_colors, Other = "#999999FF")
```

```{r}
# 실제 stool 데이터 기반 species-level taxa bar plot 생성
plot_df <- stool_long_species |>
  dplyr::mutate(
    Species2 = dplyr::if_else(taxon %in% sp_level, taxon, "Other"),
    Species2 = factor(Species2, levels = c(sp_level, "Other")),
    Xaxis = paste(run_id, sample_id, sep = "_")
  ) |>
  dplyr::group_by(
    run_id, sample_id, Xaxis, DNA_kit, replicate, matrix_type,
    taxonomy_method, BLAST, Trimm, Paired, Method, Species2
  ) |>
  dplyr::summarise(
    relative_abundance = sum(relative_abundance, na.rm = TRUE),
    .groups = "drop"
  )

readr::write_tsv(plot_df, file.path(table_dir, "figure4A_stool_species_taxa_plot_data.tsv"))

p_taxa <- ggplot2::ggplot(
  plot_df,
  ggplot2::aes(x = DNA_kit, y = relative_abundance, fill = Species2)
) +
  ggplot2::geom_col(width = 0.95) +
  ggplot2::scale_fill_manual(values = taxa_colors, drop = FALSE) +
  ggplot2::scale_y_continuous(expand = c(0, 0)) +
  ggh4x::facet_nested(
    ~ taxonomy_method + Trimm + Paired,
    scales = "free_x",
    space = "free_x"
  ) +
  ggplot2::labs(x = NULL, y = "Relative abundance", fill = "Taxon") +
  ggplot2::theme_classic(base_size = 12) +
  ggplot2::theme(
    axis.text.x = ggplot2::element_text(angle = 90, hjust = 1, vjust = 0.5, color = "black", size = 7),
    axis.text.y = ggplot2::element_text(color = "black"),
    axis.title.y = ggplot2::element_text(color = "black", face = "bold"),
    axis.line = ggplot2::element_line(color = "black", linewidth = 0.5),
    axis.ticks = ggplot2::element_line(color = "black", linewidth = 0.5),
    strip.background = ggplot2::element_blank(),
    strip.text.x = ggplot2::element_text(face = "bold", color = "black"),
    legend.position = "bottom",
    legend.key.size = grid::unit(0.35, "cm")
  )

p_taxa

# ggplot2::ggsave(file.path(figure_dir, "figure4A_stool_species_taxa_plot.png"), p_taxa, width = 22, height = 10, dpi = 300)
# ggplot2::ggsave(file.path(figure_dir, "figure4A_stool_species_taxa_plot.pdf"), p_taxa, width = 22, height = 10)
```


# 8. Figure 4B diveristy 
```{r}

# 8. Alpha and beta diversity analysis

# 통계 및 시각화에 필요한 패키지를 불러옴
library(tidyverse)
library(vegan)
# library(ggpubr) 안깔림 ㅋ
# library(rstatix) 안깔림 ㅋ
library(permute)
library(patchwork)
```

phyloseq으로 변환 후 사용해보자 (ㅋㅋ)
```{r}
# Stool 시료에 분석 방법과 고유 샘플명을 추가

 library(phyloseq)

stool_feature_long <- feature_long |>
  filter(matrix_type == "stool") |>
  mutate(
    Method = paste(preprocess_method, read_strategy, sep = "_"),
    Method = recode(
      Method,
      "ITSxpress_PE" = "ITSx_PE",
      "ITSxpress_SE" = "ITSx_SE",
      "Cutadapt_PE" = "Cutadapt_PE",
      "Cutadapt_SE" = "Cutadapt_SE"
    ),
    Method = factor(
      Method,
      levels = c("ITSx_PE", "ITSx_SE", "Cutadapt_PE", "Cutadapt_SE")
    ),
    analysis_sample_id = paste(run_id, sample_id, sep = "__")
  ) |>
  group_by(
    feature_id,
    analysis_sample_id,
    sample_id,
    DNA_kit,
    replicate,
    preprocess_method,
    read_strategy,
    Method
  ) |>
  dplyr::summarise(
    count = sum(count, na.rm = TRUE),
    .groups = "drop"
  )


# ASV count matrix를 생성
otu_mat <- stool_feature_long |>
  select(feature_id, analysis_sample_id, count) |>
  pivot_wider(
    names_from = analysis_sample_id,
    values_from = count,
    values_fill = 0
  ) |>
  column_to_rownames("feature_id") |>
  data.matrix()

# 샘플 메타데이터를 생성
sample_meta <- stool_feature_long |>
  distinct(
    analysis_sample_id,
    sample_id,
    DNA_kit,
    replicate,
    preprocess_method,
    read_strategy,
    Method
  ) |>
  column_to_rownames("analysis_sample_id") |>
  data.frame()

# OTU table과 sample metadata의 샘플 순서를 일치시킴
sample_meta <- sample_meta[colnames(otu_mat), , drop = FALSE]

stopifnot(identical(colnames(otu_mat), rownames(sample_meta)))

# Stool phyloseq object를 생성
stool_ps <- phyloseq(
  otu_table(otu_mat, taxa_are_rows = TRUE),
  sample_data(sample_meta)
)

stool_ps
```

```{r}


# Shannon index와 Observed ASV를 계산
alpha_df <- phyloseq::estimate_richness(
  stool_ps,
  measures = c("Observed", "shannon")
) |>
  data.frame() |>
  rownames_to_column("analysis_sample_id") |>
  left_join(
    sample_meta |>
      rownames_to_column("analysis_sample_id"),
    by = "analysis_sample_id"
  ) |>
  dplyr::rename(
    "ObservedASV" = "Observed"
  )

readr::write_tsv(
  alpha_df,
  file.path(table_dir, "stool_alpha_diversity.tsv")
)
```


```{r}

# DNA extraction kit의 표시 순서와 색상을 지정
kit_colors <- c(
  "DNeasy" = "#1B9E77",
  "QIAamp" = "#D95F02",
  "Zymo" = "#7570B3"
)

alpha_df <- alpha_df |>
  mutate(
    DNA_kit = factor(
      DNA_kit,
      levels = c("DNeasy", "QIAamp", "Zymo")
    )
  )



```



```{r}
# Alpha diversity 결과를 long format으로 변환하고 표시 변수를 정리
alpha_plot_df <- alpha_df |>
  mutate(
    Trimm = recode(
      preprocess_method,
      "ITSxpress" = "ITSx",
      "Cutadapt" = "Cutadapt"
    ),
    Paired = recode(
      read_strategy,
      "PE" = "PE",
      "SE" = "SE",
      "paired" = "PE",
      "single" = "SE"
    ),
    DNA_kit = factor(DNA_kit,
                     levels = c("DNeasy", "QIAamp", "Zymo")),
    Trimm = factor(Trimm,
                   levels = c("ITSx", "Cutadapt")),
    Paired = factor(Paired,
                    levels = c("PE", "SE"))
  ) |>
  pivot_longer(
    cols = c(Shannon, ObservedASV),
    names_to = "Diversity",
    values_to = "Value"
  ) |>
  mutate(
    Diversity = recode(Diversity,
                       "Shannon" = "Shannon index",
                       "ObservedASV" = "Observed ASVs"),
    Diversity = factor(Diversity,
                       levels = c("Shannon index", "Observed ASVs"))
  )
```


```{r}
# Kit는 내부 색상, 전처리법은 모양, PE/SE는 테두리 색상으로 표시
p_alpha <- ggplot(alpha_plot_df,
                  aes(x = DNA_kit,
                      y = Value)) +
  geom_boxplot(
    aes(fill = DNA_kit),
    width = 0.6,
    alpha = 0.25,
    outlier.shape = NA,
    color = "grey40",
    show.legend = FALSE
  ) +
  geom_point(
    aes(
      shape = Trimm,
      fill = DNA_kit,
      color = Paired
    ),
    position = position_jitter(
      width = 0.14,
      height = 0,
      seed = 42
    ),
    size = 3,
    stroke = 1.2,
    alpha = 0.85
  ) +
  facet_wrap(~ Diversity,
             scales = "free_y",
             nrow = 1) +
  scale_shape_manual(name = "Preprocessing",
                     values = c("ITSx" = 21,
                                "Cutadapt" = 24)) +
  scale_fill_manual(name = "DNA extraction kit",
                    values = kit_colors) +
  scale_color_manual(name = "Read strategy",
                     values = c("PE" = "black",
                                "SE" = "grey65")) +
  labs(x = NULL,
       y = NULL) +
  theme_test(base_size = 10) +
  theme(
    axis.text.x = element_text(angle = 45,
                               hjust = 1),
    strip.text = element_text(face = "bold"),
    legend.position = "right",
    legend.title = element_text(size = 9,
                                face = "bold"),
    legend.text = element_text(size = 9),
    panel.spacing = grid::unit(1,
                               "lines")
  )

p_alpha
```




```{r}
# Phyloseq object에서 Bray-Curtis 기반 PCoA를 계산
set.seed(123)

stool_bray_ord <- phyloseq::ordinate(
  stool_ps,
  method = "PCoA",
  distance = "bray"
)

# PCoA 좌표와 sample metadata를 결합
pcoa_df <- stool_bray_ord$vectors[, 1:2] |>
  data.frame() |>
  tibble::rownames_to_column("analysis_sample_id") |>
  dplyr::rename(PCoA1 = Axis.1,
                PCoA2 = Axis.2) |>
  dplyr::left_join(sample_meta |>
                     tibble::rownames_to_column("analysis_sample_id"),
                   by = "analysis_sample_id") |>
  dplyr::mutate(
    Trimm = dplyr::recode(
      preprocess_method,
      "ITSxpress" = "ITSx",
      "Cutadapt" = "Cutadapt"
    ),
    Paired = dplyr::recode(
      read_strategy,
      "PE" = "PE",
      "SE" = "SE",
      "paired" = "PE",
      "single" = "SE"
    ),
    DNA_kit = factor(DNA_kit,
                     levels = c("DNeasy", "QIAamp", "Zymo")),
    Trimm = factor(Trimm,
                   levels = c("ITSx", "Cutadapt")),
    Paired = factor(Paired,
                    levels = c("PE", "SE"))
  )

# PCoA 축의 설명력을 계산
pcoa_eigenvalues <- stool_bray_ord$values$Relative_eig

pcoa1_percent <- round(pcoa_eigenvalues[1] * 100,
                       1)

pcoa2_percent <- round(pcoa_eigenvalues[2] * 100,
                       1)

```


```{r}
# Kit는 내부 색상, 전처리법은 모양, PE/SE는 테두리로 표시
p_beta_bray <- ggplot(pcoa_df,
                      aes(x = PCoA1,
                          y = PCoA2)) +
  geom_vline(xintercept = 0,
             color = "grey85",
             linewidth = 0.4) +
  geom_hline(yintercept = 0,
             color = "grey85",
             linewidth = 0.4) +
  geom_point(
    aes(
      shape = Trimm,
      fill = DNA_kit,
      color = Paired
    ),
    size = 3.5,
    stroke = 1.2,
    alpha = 0.9
  ) +
  scale_shape_manual(name = "Preprocessing",
                     values = c("ITSx" = 21,
                                "Cutadapt" = 24)) +
  scale_fill_manual(name = "DNA extraction kit",
                    values = kit_colors) +
  scale_color_manual(name = "Read strategy",
                     values = c("PE" = "black",
                                "SE" = "grey65")) +
  labs(x = paste0("PCoA1 (",
                  pcoa1_percent,
                  "%)"),
       y = paste0(
      "PCoA2 (",
      pcoa2_percent,
      "%)"
    )
  ) +
  theme_test(
    base_size = 10
  ) +
  theme(
    aspect.ratio = 1,
    legend.position = "right",
    legend.title = element_text(
      size = 9,
      face = "bold"
    ),
    legend.text = element_text(
      size = 9
    )
  )

p_beta_bray
```


```{r}

```


# 9. Figure4C: Random forest importance and PERMANOVA R²

## 1) ML
```{r, fig.width=11, fig.height=7}

primary_method_id <- "UNITE+BLAST__ITSx_SE"

metrics_main <- calc_method_metrics(
  stool_long_species,
  primary_method_id = primary_method_id,
  threshold_value = 0
)

meta2 <- metrics_main |>
  dplyr::filter(taxonomic_rank == "Species") |>
  dplyr::mutate(
    DNA_kit = factor(DNA_kit, levels = c("DNeasy", "QIAamp", "Zymo")),
    BLAST = factor(BLAST, levels = c("No_BLAST", "BLAST")),
    taxonomy_method = factor(taxonomy_method, levels = c("UNITE+BLAST", "UNITE")),
    Trimm = factor(Trimm, levels = c("ITSxpress", "Cutadapt")),
    Paired = factor(Paired, levels = c("PE", "SE")),
    Method = factor(Method, levels = c("ITSx_PE", "ITSx_SE", "Cutadapt_PE", "Cutadapt_SE"))
  )


# Machine learning 기반 확인
rf_r2_out <- make_rf_importance(meta2, "R2")
rf_f1_out <- make_rf_importance(meta2, "F1")

rf_r2 <- rf_r2_out$model
rf_f1 <- rf_f1_out$model

importance_r2.1 <- rf_r2_out$importance
importance_f1.1 <- rf_f1_out$importance

importance_all <- dplyr::bind_rows(
  importance_r2.1 |> dplyr::mutate(outcome = "R²"),
  importance_f1.1 |> dplyr::mutate(outcome = "F1-score")
)

readr::write_tsv(importance_all, file.path(table_dir, "rf_importance_combined.tsv"))
```

## 2) PERMANOVA
```{r}
community_wide <- stool_long_species |>
  dplyr::mutate(sample_method_id = paste(run_id, sample_id, taxonomy_method, sep = "__")) |>
  dplyr::select(sample_method_id, taxon, relative_abundance) |>
  dplyr::group_by(sample_method_id, taxon) |>
  dplyr::summarise(relative_abundance = sum(relative_abundance, na.rm = TRUE), .groups = "drop") |>
  tidyr::pivot_wider(names_from = taxon, values_from = relative_abundance, values_fill = 0)

perma_meta <- stool_long_species |>
  dplyr::mutate(sample_method_id = paste(run_id, sample_id, taxonomy_method, sep = "__")) |>
  dplyr::distinct(sample_method_id, run_id, sample_id, DNA_kit, BLAST, Paired, Trimm, matrix_type)

community_mat <- community_wide |>
  dplyr::arrange(sample_method_id) |>
  tibble::column_to_rownames("sample_method_id") |>
  as.matrix()

perma_meta <- perma_meta |>
  dplyr::filter(sample_method_id %in% rownames(community_mat)) |>
  dplyr::arrange(match(sample_method_id, rownames(community_mat)))

perma_vars <- c("DNA_kit", "BLAST", "Paired", "Trimm")
perma_vars <- perma_vars[purrr::map_lgl(perma_vars, ~ dplyr::n_distinct(perma_meta[[.x]], na.rm = TRUE) > 1)]

set.seed(123)
dist_matrix <- vegan::vegdist(community_mat, method = "bray")
per_res <- vegan::adonis2(
  formula = stats::as.formula(paste("dist_matrix ~", paste(perma_vars, collapse = " + "))),
  data = perma_meta,
  permutations = 9999,
  by = "margin",
  strata = perma_meta$sample_id
)
#          Df SumOfSqs      R2        F Pr(>F)    
# DNA_kit   2   2.9639 0.56170 112.0404 0.0001 ***
# BLAST     1   0.0961 0.01821   7.2662 0.0068 ** 
# Paired    1   0.0387 0.00734   2.9290 0.0763 .  
# Trimm     1   1.9398 0.36762 146.6561 0.0001 ***
# Residual 18   0.2381 0.04512                    
# Total    23   5.2766 1.00000       
perma_out <- per_res |>
  as.data.frame() |>
  tibble::rownames_to_column("Variable") |>
  dplyr::filter(!Variable %in% c("Residual", "Total")) |>
  dplyr::rename(p_value = `Pr(>F)`) %>% 
  mutate(q_val = p.adjust(p_value, "BH"))


perma_out
#  Variable Df   SumOfSqs         R2          F p_value       q_val
# 1  DNA_kit  2 2.96387616 0.56170161 112.040421  0.0001 0.000200000
# 2    BLAST  1 0.09610908 0.01821420   7.266229  0.0068 0.009066667
# 3   Paired  1 0.03874176 0.00734218   2.929032  0.0763 0.076300000
# 4    Trimm  1 1.93979289 0.36762156 146.656068  0.0001 0.000200000

readr::write_tsv(perma_out, file.path(table_dir, "permanova_R2.tsv"))
```

## 3) Figure

- Permutation importance = %IncMSE
```{r, fig.width=12, fig.height=3}
p_rf_r2 <- plot_effect(importance_r2.1) + ggplot2::labs(x = NULL, y = "%IncMSE", title = "R²")

p_rf_f1 <- plot_effect(importance_f1.1) + ggplot2::labs(x = NULL, y = "%IncMSE", title = "F1-score")

p_permanova <- ggplot(perma_out, aes(x = stats::reorder(Variable, R2), y = R2)) +
  ggplot2::geom_point(fill = "steelblue") +
  ggplot2::coord_flip() +
  fig_theme(base_size = 13) +
  ggplot2::labs(x = NULL, y = "Explained variance (R²)", title = "PERMANOVA")

p_fig4c <- p_rf_r2 | p_rf_f1 | p_permanova

p_fig4c

ggplot2::ggsave(file.path(figure_dir, "figure4C_stool_rf_permanova.png"), p_fig4c, width = 12, height = 3, dpi = 300)
ggplot2::ggsave(file.path(figure_dir, "figure4C_stool_rf_permanova.pdf"), p_fig4c, width = 12, height = 3)
```

# 10. Combined figure

```{r combined-figure, fig.width=12, fig.height=10}
fig_combined <- p_taxa /
  p_fig4c +
  patchwork::plot_layout(heights = c(1, 0.5))+
  patchwork::plot_annotation(tag_levels = "A")

fig_combined

ggplot2::ggsave(file.path(figure_dir, "figure4_stool_method_comparison_combined.png"), fig_combined, width = 13, height = 10, dpi = 300)
ggplot2::ggsave(file.path(figure_dir, "figure4_stool_method_comparison_combined.pdf"), fig_combined, width = 13, height = 10)
saveRDS(fig_combined, file.path(figure_dir, "figure4_stool_method_comparison_combined.rds"))
```

# 11. Stool blast 결과 비교 
## 각 방법에 따라 blast 결과 비교 
```{r}
# 11. blast statistic

# 각 run의 taxonomy_blast_evidence.tsv 경로를 생성한다.
blast_evidence_path_tbl <- run_tbl |>
  dplyr::mutate(
    taxonomy_blast_evidence = file.path(
      run_dir,
      "taxonomy_blast",
      preprocess_dir,
      read_dir,
      "unite_ver10_99",
      "taxonomy_blast_evidence.tsv"
    ),
    exists = file.exists(taxonomy_blast_evidence)
  ) |>
  dplyr::select(
    run_id,
    preprocess_method,
    read_strategy,
    Trimm,
    Paired,
    preprocess_dir,
    read_dir,
    taxonomy_blast_evidence,
    exists
  )

write_tsv(
  blast_evidence_path_tbl,
  file.path(table_dir, "stool_blast_evidence_file_check.tsv")
)

print(blast_evidence_path_tbl)

if (any(!blast_evidence_path_tbl$exists)) {
  stop("Some taxonomy_blast_evidence.tsv files are missing.")
}

# BLAST evidence table을 불러온다.
read_blast_evidence <- function(run_row) {
  read_tsv(run_row$taxonomy_blast_evidence, show_col_types = FALSE) |>
    dplyr::rename(feature_id = ASV) |>
    dplyr::mutate(
      feature_id = as.character(feature_id),
      run_id = run_row$run_id,
      preprocess_method = run_row$preprocess_method,
      read_strategy = run_row$read_strategy,
      Trimm = run_row$Trimm,
      Paired = run_row$Paired
    )
}

blast_evidence_all <- blast_evidence_path_tbl |>
  dplyr::filter(exists) |>
  dplyr::group_by(run_id) |>
  dplyr::group_split() |>
  map_dfr(~ read_blast_evidence(.x[1, ])) |>
  dplyr::mutate(
    dplyr::across(
      dplyr::any_of(c(
        "QIIME_Confidence",
        "QIIME_ConfidenceNumeric",
        "BLAST_Top1_Evalue",
        "BLAST_Top1_Bitscore",
        "BLAST_Top1_Pident",
        "BLAST_Top1_Qcovus",
        "BLAST_Top1_AlignmentLength",
        "BLAST_Top2_Evalue",
        "BLAST_Top2_Bitscore",
        "BLAST_Top2_Pident",
        "BLAST_Top2_Qcovus",
        "BLAST_Top2_AlignmentLength"
      )),
      as.numeric
    ),
    QIIME_GenusResolved = as.logical(as.character(QIIME_GenusResolved)),
    QIIME_SpeciesResolved = as.logical(as.character(QIIME_SpeciesResolved)),
    BLAST_CutoffPass = as.logical(as.character(BLAST_CutoffPass)),
    BLAST_AmbiguousTopHit = as.logical(as.character(BLAST_AmbiguousTopHit))
  )

# 실제 stool sample에서 관찰된 ASV만 정리한다.
# 실제 stool sample에서 관찰된 ASV만 정리한다.
feature_long_stool_for_blast <- feature_long |>
  dplyr::filter(matrix_type == "stool") |>
  dplyr::filter(count > 0) |>
  dplyr::group_by(
    run_id,
    sample_id,
    preprocess_method,
    read_strategy,
    Trimm,
    Paired
  ) |>
  dplyr::mutate(
    sample_total_count = sum(count, na.rm = TRUE),
    relative_abundance = count / sample_total_count * 100
  ) |>
  dplyr::ungroup()

stool_observed_asv <- feature_long_stool_for_blast |>
  dplyr::group_by(
    run_id,
    feature_id,
    preprocess_method,
    read_strategy,
    Trimm,
    Paired
  ) |>
  dplyr::summarise(
    n_stool_sample_observed = dplyr::n_distinct(sample_id),
    stool_total_count = sum(count, na.rm = TRUE),
    stool_mean_relative_abundance = mean(relative_abundance, na.rm = TRUE),
    stool_max_relative_abundance = max(relative_abundance, na.rm = TRUE),
    .groups = "drop"
  )

dim(stool_observed_asv)

# stool에서 관찰된 ASV에 대해서만 BLAST evidence를 연결한다.
stool_blast_evidence <- stool_observed_asv |>
  dplyr::left_join(
    blast_evidence_all,
    by = c(
      "run_id",
      "feature_id",
      "preprocess_method",
      "read_strategy",
      "Trimm",
      "Paired"
    )
  ) |>
  dplyr::mutate(
    QIIME_GenusResolved = as.logical(as.character(QIIME_GenusResolved)),
    QIIME_SpeciesResolved = as.logical(as.character(QIIME_SpeciesResolved)),
    BLAST_CutoffPass = as.logical(as.character(BLAST_CutoffPass)),
    BLAST_AmbiguousTopHit = as.logical(as.character(BLAST_AmbiguousTopHit)),
    qiime_resolution = dplyr::case_when(
      QIIME_SpeciesResolved ~ "Species",
      QIIME_GenusResolved ~ "Genus",
      TRUE ~ "Above genus"
    ),
    blast_species_rescued = Replacement_Status == "blast_species_rescued_missing_qiime_species",
    blast_high_confidence = !is.na(BLAST_Top1_Pident) &
      !is.na(BLAST_Top1_Qcovus) &
      BLAST_CutoffPass,
    blast_quality_group = dplyr::case_when(
      BLAST_CutoffPass & !BLAST_AmbiguousTopHit ~ "Pass_unambiguous",
      BLAST_CutoffPass & BLAST_AmbiguousTopHit ~ "Pass_ambiguous",
      !BLAST_CutoffPass ~ "Cutoff_fail",
      TRUE ~ "No_BLAST"
    )
  )

stool_blast_evidence[, c(
  "Trimm",
  "Paired",
  "feature_id",
  "QIIME_Species",
  "BLAST_Top1_Species",
  "Replacement_Status",
  "stool_total_count",
  "stool_mean_relative_abundance",
  "stool_max_relative_abundance"
)]

# write_tsv(
#   stool_blast_evidence,
#   file.path(table_dir, "stool_observed_asv_blast_evidence.tsv")
# )

# Trimm, Paired 조합별 BLAST evidence 품질을 요약한다.
stool_blast_quality_summary <- stool_blast_evidence |>
  dplyr::group_by(Trimm, Paired, preprocess_method) |>
  dplyr::summarise(
    n_stool_asv = dplyr::n_distinct(feature_id),
    total_stool_reads = sum(stool_total_count, na.rm = TRUE),
    median_top1_pident = median(BLAST_Top1_Pident, na.rm = TRUE),
    median_top1_qcovus = median(BLAST_Top1_Qcovus, na.rm = TRUE),
    median_top1_alignment_length = median(BLAST_Top1_AlignmentLength, na.rm = TRUE),
    mean_top1_pident = mean(BLAST_Top1_Pident, na.rm = TRUE),
    mean_top1_qcovus = mean(BLAST_Top1_Qcovus, na.rm = TRUE),
    pct_qiime_species_resolved_asv = mean(QIIME_SpeciesResolved, na.rm = TRUE) * 100,
    pct_qiime_genus_resolved_asv = mean(QIIME_GenusResolved, na.rm = TRUE) * 100,
    pct_qiime_above_genus_asv = mean(!QIIME_GenusResolved, na.rm = TRUE) * 100,
    pct_blast_cutoff_pass_asv = mean(BLAST_CutoffPass, na.rm = TRUE) * 100,
    pct_blast_high_confidence_asv = mean(blast_high_confidence, na.rm = TRUE) * 100,
    pct_blast_ambiguous_top_hit_asv = mean(BLAST_AmbiguousTopHit, na.rm = TRUE) * 100,
    pct_blast_species_rescued_asv = mean(blast_species_rescued, na.rm = TRUE) * 100,
    pct_blast_species_rescued_reads = sum(stool_total_count[blast_species_rescued], na.rm = TRUE) /
      sum(stool_total_count, na.rm = TRUE) * 100,
    .groups = "drop"
  ) |>
  dplyr::arrange(Trimm, Paired, preprocess_method)

# write_tsv(
#   stool_blast_quality_summary,
#   file.path(table_dir, "stool_blast_quality_summary_by_trimm_paired.tsv")
# )

print(stool_blast_quality_summary)

# Replacement status별 ASV 및 read 비율을 요약한다.
stool_blast_replacement_summary <- stool_blast_evidence |>
  dplyr::group_by(
    Trimm,
    Paired,
    preprocess_method,
    Replacement_Status,
    Replacement_Reason
  ) |>
  dplyr::summarise(
    n_asv = dplyr::n_distinct(feature_id),
    total_reads = sum(stool_total_count, na.rm = TRUE),
    .groups = "drop"
  ) |>
  dplyr::group_by(Trimm, Paired, preprocess_method) |>
  dplyr::mutate(
    pct_asv = n_asv / sum(n_asv, na.rm = TRUE) * 100,
    pct_reads = total_reads / sum(total_reads, na.rm = TRUE) * 100
  ) |>
  dplyr::ungroup() |>
  dplyr::arrange(Trimm, Paired, preprocess_method, dplyr::desc(pct_reads))

write_tsv(
  stool_blast_replacement_summary,
  file.path(table_dir, "stool_blast_replacement_status_by_trimm_paired.tsv")
)

print(stool_blast_replacement_summary)

# QIIME에서 species 수준까지 해결되지 않은 stool ASV의 BLAST best hit를 확인한다.
stool_qiime_species_unresolved_asv_blast_hits <- stool_blast_evidence |>
  dplyr::filter(!QIIME_SpeciesResolved) |>
  dplyr::select(
    run_id,
    Trimm,
    Paired,
    preprocess_method,
    feature_id,
    n_stool_sample_observed,
    stool_total_count,
    stool_mean_relative_abundance,
    stool_max_relative_abundance,
    qiime_resolution,
    QIIME_Taxon_Normalized,
    QIIME_ConfidenceNumeric,
    BLAST_Top1_Accession,
    BLAST_Top1_TaxID,
    BLAST_Top1_Pident,
    BLAST_Top1_Qcovus,
    BLAST_Top1_Bitscore,
    BLAST_Top1_AlignmentLength,
    BLAST_AmbiguousTopHit,
    BLAST_CutoffPass,
    BLAST_SelectionStatus,
    BLAST_Top1_Kingdom,
    BLAST_Top1_Phylum,
    BLAST_Top1_Class,
    BLAST_Top1_Order,
    BLAST_Top1_Family,
    BLAST_Top1_Genus,
    BLAST_Top1_Species,
    Final_Genus,
    Final_Species,
    Final_Taxon,
    Replacement_Status,
    Replacement_Reason
  ) |>
  dplyr::arrange(Trimm, Paired, dplyr::desc(stool_total_count))

write_tsv(
  stool_qiime_species_unresolved_asv_blast_hits,
  file.path(table_dir, "stool_qiime_species_unresolved_asv_blast_best_hits.tsv")
)

print(stool_qiime_species_unresolved_asv_blast_hits |> dplyr::slice_head(n = 30))

# Cutadapt에서 species unresolved ASV의 BLAST best hit를 따로 확인한다.
cutadapt_qiime_species_unresolved_asv_blast_hits <- stool_qiime_species_unresolved_asv_blast_hits |>
  dplyr::filter(Trimm == "Cutadapt") |>
  dplyr::arrange(dplyr::desc(stool_total_count))

write_tsv(
  cutadapt_qiime_species_unresolved_asv_blast_hits,
  file.path(table_dir, "cutadapt_stool_qiime_species_unresolved_asv_blast_best_hits.tsv")
)

print(cutadapt_qiime_species_unresolved_asv_blast_hits |> dplyr::slice_head(n = 30))

# QIIME species unresolved ASV가 BLAST로 rescue되는 정도를 요약한다.
stool_qiime_species_unresolved_rescue_summary <- stool_blast_evidence |>
  dplyr::filter(!QIIME_SpeciesResolved) |>
  dplyr::group_by(Trimm, Paired, preprocess_method) |>
  dplyr::summarise(
    n_species_unresolved_asv = dplyr::n_distinct(feature_id),
    species_unresolved_total_reads = sum(stool_total_count, na.rm = TRUE),
    n_blast_species_rescued_asv = dplyr::n_distinct(feature_id[blast_species_rescued]),
    blast_species_rescued_reads = sum(stool_total_count[blast_species_rescued], na.rm = TRUE),
    pct_blast_species_rescued_asv = n_blast_species_rescued_asv / n_species_unresolved_asv * 100,
    pct_blast_species_rescued_reads = blast_species_rescued_reads / species_unresolved_total_reads * 100,
    .groups = "drop"
  ) |>
  dplyr::arrange(Trimm, Paired, preprocess_method)

write_tsv(
  stool_qiime_species_unresolved_rescue_summary,
  file.path(table_dir, "stool_qiime_species_unresolved_rescue_summary_by_trimm_paired.tsv")
)

print(stool_qiime_species_unresolved_rescue_summary)

# BLAST evidence 요약 지표를 시각화한다.
blast_quality_plot_df <- stool_blast_quality_summary |>
  dplyr::select(
    Trimm,
    Paired,
    preprocess_method,
    pct_qiime_species_resolved_asv,
    pct_qiime_above_genus_asv,
    pct_blast_cutoff_pass_asv,
    pct_blast_high_confidence_asv,
    pct_blast_ambiguous_top_hit_asv,
    pct_blast_species_rescued_asv
  ) |>
  tidyr::pivot_longer(
    cols = c(
      pct_qiime_species_resolved_asv,
      pct_qiime_above_genus_asv,
      pct_blast_cutoff_pass_asv,
      pct_blast_high_confidence_asv,
      pct_blast_ambiguous_top_hit_asv,
      pct_blast_species_rescued_asv
    ),
    names_to = "metric",
    values_to = "value"
  ) |>
  dplyr::mutate(
    metric = dplyr::recode(
      metric,
      "pct_qiime_species_resolved_asv" = "QIIME species resolved",
      "pct_qiime_above_genus_asv" = "QIIME above genus",
      "pct_blast_cutoff_pass_asv" = "BLAST cutoff pass",
      "pct_blast_high_confidence_asv" = "High-confidence BLAST",
      "pct_blast_ambiguous_top_hit_asv" = "Ambiguous top hit",
      "pct_blast_species_rescued_asv" = "BLAST species rescued"
    ),
    metric = factor(
      metric,
      levels = c(
        "QIIME species resolved",
        "QIIME above genus",
        "BLAST cutoff pass",
        "High-confidence BLAST",
        "Ambiguous top hit",
        "BLAST species rescued"
      )
    )
  )

p_blast_quality <- ggplot(
  blast_quality_plot_df,
  aes(x = Paired, y = value, fill = Trimm)
) +
  geom_col(
    position = position_dodge(width = 0.7),
    width = 0.65,
    color = "black",
    linewidth = 0.25
  ) +
  geom_text(
    aes(label = sprintf("%.1f", value)),
    position = position_dodge(width = 0.7),
    vjust = -0.35,
    size = 2.7
  ) +
  scale_fill_manual(values = method_colors) +
  ggh4x::facet_wrap2(vars(metric), nrow = 2, scales = "free_y") +
  labs(x = NULL, y = "ASV proportion (%)", fill = NULL) +
  fig_theme(base_size = 11) +
  theme(
    legend.position = "top",
    axis.text.x = element_text(angle = 0, hjust = 0.5)
  )

p_blast_quality

ggsave(
  file.path(figure_dir, "stool_blast_quality_summary_by_trimm_paired.png"),
  p_blast_quality,
  width = 10,
  height = 6,
  dpi = 300
)

ggsave(
  file.path(figure_dir, "stool_blast_quality_summary_by_trimm_paired.pdf"),
  p_blast_quality,
  width = 10,
  height = 6
)

# Replacement status의 read 기준 비율을 시각화한다.
replacement_plot_df <- stool_blast_replacement_summary |>
  dplyr::filter(!is.na(Replacement_Status)) |>
  dplyr::mutate(
    Replacement_Status = factor(Replacement_Status)
  )

p_blast_replacement <- ggplot(
  replacement_plot_df,
  aes(x = Paired, y = pct_reads, fill = Replacement_Status)
) +
  geom_col(width = 0.7, color = "black", linewidth = 0.2) +
  ggh4x::facet_wrap2(vars(Trimm), nrow = 1) +
  labs(x = NULL, y = "Read proportion (%)", fill = "Replacement status") +
  fig_theme(base_size = 11) +
  theme(
    legend.position = "right",
    axis.text.x = element_text(angle = 0, hjust = 0.5)
  )

p_blast_replacement

ggsave(
  file.path(figure_dir, "stool_blast_replacement_status_by_trimm_paired.png"),
  p_blast_replacement,
  width = 9,
  height = 5,
  dpi = 300
)

ggsave(
  file.path(figure_dir, "stool_blast_replacement_status_by_trimm_paired.pdf"),
  p_blast_replacement,
  width = 9,
  height = 5
)


```


## 기존 QIIME 결과 비교 (해상도 )
```{r}

# QIIME 최종 taxon 이름 suffix를 이용해 분류 해상도를 정리한다.
get_taxon_rank <- function(x) {
  dplyr::case_when(
    is.na(x) | x == "" ~ "Unclassified",
    grepl("_g$", x) ~ "Genus",
    grepl("_f$", x) ~ "Family",
    grepl("_o$", x) ~ "Order",
    grepl("_c$", x) ~ "Class",
    grepl("_p$", x) ~ "Phylum",
    grepl("_k$", x) ~ "Kingdom",
    TRUE ~ "Species"
  )
}

stool_blast_evidence <- stool_blast_evidence |>
  dplyr::mutate(
    qiime_resolution = get_taxon_rank(QIIME_Species),
    qiime_resolution = factor(
      qiime_resolution,
      levels = c("Species", "Genus", "Family", "Order", "Class", "Phylum", "Kingdom", "Unclassified")
    ),
    qiime_phylum_or_higher = qiime_resolution %in% c("Phylum", "Kingdom")
  )

# check
stool_blast_evidence[stool_blast_evidence$qiime_resolution %in% "Species", "QIIME_Species" ]
stool_blast_evidence[stool_blast_evidence$qiime_resolution %in% c("Phylum", "Kingdom"), "QIIME_Species" ]
```


```{r}
# Trimm, Paired 조합별 QIIME 분류 해상도 비율을 요약한다.
stool_qiime_resolution_summary <- stool_blast_evidence |>
  dplyr::group_by(Trimm, Paired, qiime_resolution) |>
  dplyr::summarise(
    n_asv = dplyr::n_distinct(feature_id),
    total_reads = sum(stool_total_count, na.rm = TRUE),
    .groups = "drop"
  ) |>
  dplyr::group_by(Trimm, Paired) |>
  dplyr::mutate(
    pct_asv = n_asv / sum(n_asv, na.rm = TRUE) * 100,
    pct_reads = total_reads / sum(total_reads, na.rm = TRUE) * 100
  ) |>
  dplyr::ungroup()

write_tsv(
  stool_qiime_resolution_summary,
  file.path(table_dir, "stool_qiime_resolution_summary_by_trimm_paired.tsv")
)

stool_qiime_resolution_summary
```



```{r}
# Phylum 이상 수준으로만 분류된 ASV 비율을 요약한다.
stool_qiime_low_resolution_summary <- stool_blast_evidence |>
  dplyr::group_by(Trimm, Paired) |>
  dplyr::summarise(
    n_stool_asv = dplyr::n_distinct(feature_id),
    total_stool_reads = sum(stool_total_count, na.rm = TRUE),
    n_phylum_or_higher_asv = dplyr::n_distinct(feature_id[qiime_phylum_or_higher]),
    phylum_or_higher_reads = sum(stool_total_count[qiime_phylum_or_higher], na.rm = TRUE),
    pct_phylum_or_higher_asv = n_phylum_or_higher_asv / n_stool_asv * 100,
    pct_phylum_or_higher_reads = phylum_or_higher_reads / total_stool_reads * 100,
    .groups = "drop"
  ) |>
  dplyr::arrange(Trimm, Paired)

write_tsv(
  stool_qiime_low_resolution_summary,
  file.path(table_dir, "stool_qiime_phylum_or_higher_summary_by_trimm_paired.tsv")
)


# QIIME 분류 해상도를 read 기준으로 시각화한다.
p_qiime_resolution <- ggplot(
  stool_qiime_resolution_summary,
  aes(x = Paired, y = pct_reads, fill = qiime_resolution)
) +
  geom_col(width = 0.7, color = "black", linewidth = 0.2) +
  ggh4x::facet_wrap2(vars(Trimm), nrow = 1) +
  labs(x = NULL, y = "Read proportion (%)", fill = "QIIME resolution") +
  fig_theme(base_size = 11) +
  theme(
    legend.position = "right",
    axis.text.x = element_text(angle = 0, hjust = 0.5)
  )

p_qiime_resolution

ggsave(
  file.path(figure_dir, "stool_qiime_resolution_by_trimm_paired.png"),
  p_qiime_resolution,
  width = 9,
  height = 5,
  dpi = 300
)

ggsave(
  file.path(figure_dir, "stool_qiime_resolution_by_trimm_paired.pdf"),
  p_qiime_resolution,
  width = 9,
  height = 5
)
```


```{r}
# Phylum 이상 저해상도 비율을 ASV 기준과 read 기준으로 시각화한다.
low_resolution_plot_df <- stool_qiime_low_resolution_summary |>
  tidyr::pivot_longer(
    cols = c(pct_phylum_or_higher_asv, pct_phylum_or_higher_reads),
    names_to = "metric",
    values_to = "value"
  ) |>
  dplyr::mutate(
    metric = dplyr::recode(
      metric,
      "pct_phylum_or_higher_asv" = "ASV proportion",
      "pct_phylum_or_higher_reads" = "Read proportion"
    ),
    metric = factor(metric, levels = c("ASV proportion", "Read proportion"))
  )

low_resolution_plot_df
```


## 방법별 ASV 비교 
```{r}
# 12. Stool ASV sequence-level method comparison

# DADA2 representative sequence fasta를 불러온다.
read_fasta_simple <- function(fasta_file) {
  fasta_lines <- readLines(fasta_file)
  header_index <- grep("^>", fasta_lines)
  sequence_start <- header_index + 1
  sequence_end <- c(header_index[-1] - 1, length(fasta_lines))
  
  tibble::tibble(
    feature_id = gsub("^>", "", fasta_lines[header_index]),
    sequence = vapply(
      seq_along(sequence_start),
      function(i) paste(fasta_lines[sequence_start[i]:sequence_end[i]], collapse = ""),
      character(1)
    )
  )
}

read_asv_sequence <- function(run_row) {
  read_fasta_simple(
    file.path(
      run_row$run_dir,
      "dada2",
      run_row$preprocess_dir,
      run_row$read_dir,
      "dna-sequences.fasta"
    )
  ) |>
    dplyr::mutate(
      feature_id = as.character(feature_id),
      run_id = run_row$run_id,
      preprocess_method = run_row$preprocess_method,
      read_strategy = run_row$read_strategy,
      Trimm = run_row$Trimm,
      Paired = run_row$Paired
    )
}

asv_sequence_all <- lapply(seq_len(nrow(run_tbl)), function(i) {
  read_asv_sequence(run_tbl[i, ])
}) |>
  dplyr::bind_rows() |>
  dplyr::mutate(
    sequence = toupper(sequence)
  )
```


```{r}
# Join에 필요한 BLAST evidence 컬럼만 남긴다.
blast_evidence_for_join <- blast_evidence_all |>
  dplyr::select(
    run_id,
    feature_id,
    preprocess_method,
    read_strategy,
    Trimm,
    Paired,
    QIIME_Taxon_Normalized,
    QIIME_Kingdom,
    QIIME_Phylum,
    QIIME_Class,
    QIIME_Order,
    QIIME_Family,
    QIIME_Genus,
    QIIME_Species,
    QIIME_ConfidenceNumeric,
    QIIME_GenusResolved,
    QIIME_SpeciesResolved,
    BLAST_Top1_Accession,
    BLAST_Top1_TaxID,
    BLAST_Top1_Pident,
    BLAST_Top1_Qcovus,
    BLAST_Top1_Bitscore,
    BLAST_Top1_AlignmentLength,
    BLAST_CutoffPass,
    BLAST_AmbiguousTopHit,
    BLAST_Top1_Kingdom,
    BLAST_Top1_Phylum,
    BLAST_Top1_Class,
    BLAST_Top1_Order,
    BLAST_Top1_Family,
    BLAST_Top1_Genus,
    BLAST_Top1_Species,
    Final_Kingdom,
    Final_Phylum,
    Final_Class,
    Final_Order,
    Final_Family,
    Final_Genus,
    Final_Species,
    Final_Taxon,
    Replacement_Status,
    Replacement_Reason
  ) |>
  dplyr::mutate(
    QIIME_GenusResolved = as.logical(as.character(QIIME_GenusResolved)),
    QIIME_SpeciesResolved = as.logical(as.character(QIIME_SpeciesResolved)),
    BLAST_CutoffPass = as.logical(as.character(BLAST_CutoffPass)),
    BLAST_AmbiguousTopHit = as.logical(as.character(BLAST_AmbiguousTopHit))
  )

# Join에 필요한 ASV sequence 컬럼만 남긴다.
asv_sequence_for_join <- asv_sequence_all |>
  dplyr::select(
    run_id,
    feature_id,
    preprocess_method,
    read_strategy,
    Trimm,
    Paired,
    sequence
  )
```


```{r}
# stool sample 단위로 abundance, taxonomy, BLAST, sequence 정보를 연결한다.
stool_asv_sample_sequence <- feature_long_stool_for_blast |>
  dplyr::left_join(
    blast_evidence_for_join,
    by = c(
      "run_id",
      "feature_id",
      "preprocess_method",
      "read_strategy",
      "Trimm",
      "Paired"
    )
  ) |>
  dplyr::left_join(
    asv_sequence_for_join,
    by = c(
      "run_id",
      "feature_id",
      "preprocess_method",
      "read_strategy",
      "Trimm",
      "Paired"
    )
  ) |>
  dplyr::mutate(
    sequence = toupper(sequence),
    sequence_length = nchar(sequence),
    qiime_resolution = dplyr::case_when(
      QIIME_SpeciesResolved ~ "Species",
      QIIME_GenusResolved ~ "Genus",
      TRUE ~ "Above genus"
    ),
    genus_for_compare = dplyr::case_when(
      !is.na(Final_Genus) & Final_Genus != "" ~ Final_Genus,
      !is.na(BLAST_Top1_Genus) & BLAST_Top1_Genus != "" ~ BLAST_Top1_Genus,
      !is.na(QIIME_Genus) & QIIME_Genus != "" ~ QIIME_Genus,
      TRUE ~ "Unclassified"
    ),
    species_for_compare = dplyr::case_when(
      !is.na(Final_Species) & Final_Species != "" ~ Final_Species,
      !is.na(BLAST_Top1_Species) & BLAST_Top1_Species != "" ~ BLAST_Top1_Species,
      !is.na(QIIME_Species) & QIIME_Species != "" ~ QIIME_Species,
      TRUE ~ "Unclassified"
    )
  ) |>
  dplyr::filter(!is.na(sequence), sequence != "")

write_tsv(
  stool_asv_sample_sequence,
  file.path(table_dir, "stool_asv_sample_sequence_blast_evidence_by_kit.tsv")
)
```


```{r}
# Genus / Species level 비교용 long table을 만든다.
stool_taxon_sample_sequence <- stool_asv_sample_sequence |>
  dplyr::select(
    run_id,
    sample_id,
    DNA_kit,
    replicate,
    Trimm,
    Paired,
    preprocess_method,
    read_strategy,
    feature_id,
    count,
    relative_abundance,
    sequence,
    sequence_length,
    genus_for_compare,
    species_for_compare,
    qiime_resolution,
    QIIME_GenusResolved,
    QIIME_SpeciesResolved,
    BLAST_Top1_Pident,
    BLAST_Top1_Qcovus,
    BLAST_Top1_AlignmentLength,
    BLAST_CutoffPass,
    BLAST_AmbiguousTopHit,
    Replacement_Status,
    Replacement_Reason
  ) |>
  tidyr::pivot_longer(
    cols = c(genus_for_compare, species_for_compare),
    names_to = "taxonomic_rank",
    values_to = "taxon"
  ) |>
  dplyr::mutate(
    taxonomic_rank = dplyr::recode(
      taxonomic_rank,
      "genus_for_compare" = "Genus",
      "species_for_compare" = "Species"
    ),
    taxonomic_rank = factor(taxonomic_rank, levels = c("Genus", "Species"))
  ) |>
  dplyr::filter(!is.na(taxon), taxon != "", taxon != "Unclassified")

write_tsv(
  stool_taxon_sample_sequence,
  file.path(table_dir, "stool_taxon_sample_sequence_long_by_kit.tsv")
)

# DNA kit, Genus/Species, Trimm, Paired별 taxon-level quality를 요약한다.
stool_taxon_quality_by_kit_method <- stool_taxon_sample_sequence |>
  dplyr::group_by(DNA_kit, taxonomic_rank, taxon, Trimm, Paired) |>
  dplyr::summarise(
    n_sample_detected = dplyr::n_distinct(sample_id),
    n_asv = dplyr::n_distinct(feature_id),
    n_sequence = dplyr::n_distinct(sequence),
    total_reads = sum(count, na.rm = TRUE),
    mean_relative_abundance = mean(relative_abundance, na.rm = TRUE),
    max_relative_abundance = max(relative_abundance, na.rm = TRUE),
    median_sequence_length = median(sequence_length, na.rm = TRUE),
    mean_sequence_length = mean(sequence_length, na.rm = TRUE),
    median_blast_pident = median(BLAST_Top1_Pident, na.rm = TRUE),
    median_blast_qcovus = median(BLAST_Top1_Qcovus, na.rm = TRUE),
    median_blast_alignment_length = median(BLAST_Top1_AlignmentLength, na.rm = TRUE),
    pct_qiime_species_resolved_asv = mean(QIIME_SpeciesResolved, na.rm = TRUE) * 100,
    pct_qiime_genus_resolved_asv = mean(QIIME_GenusResolved, na.rm = TRUE) * 100,
    pct_blast_cutoff_pass_asv = mean(BLAST_CutoffPass, na.rm = TRUE) * 100,
    pct_blast_ambiguous_asv = mean(BLAST_AmbiguousTopHit, na.rm = TRUE) * 100,
    .groups = "drop"
  ) |>
  dplyr::arrange(DNA_kit, taxonomic_rank, taxon, Trimm, Paired)

write_tsv(
  stool_taxon_quality_by_kit_method,
  file.path(table_dir, "stool_taxon_quality_by_kit_method.tsv")
)

print(stool_taxon_quality_by_kit_method)
```


```{r}
# DNA kit, Trimm, Paired별 전체 sequence / BLAST / QIIME resolution을 요약한다.
stool_method_quality_by_kit <- stool_asv_sample_sequence |>
  dplyr::group_by(DNA_kit, Trimm, Paired) |>
  dplyr::summarise(
    n_sample = dplyr::n_distinct(sample_id),
    n_asv = dplyr::n_distinct(feature_id),
    n_sequence = dplyr::n_distinct(sequence),
    total_reads = sum(count, na.rm = TRUE),
    median_sequence_length = median(sequence_length, na.rm = TRUE),
    mean_sequence_length = mean(sequence_length, na.rm = TRUE),
    median_blast_pident = median(BLAST_Top1_Pident, na.rm = TRUE),
    median_blast_qcovus = median(BLAST_Top1_Qcovus, na.rm = TRUE),
    median_blast_alignment_length = median(BLAST_Top1_AlignmentLength, na.rm = TRUE),
    pct_qiime_species_resolved_asv = mean(QIIME_SpeciesResolved, na.rm = TRUE) * 100,
    pct_qiime_genus_resolved_asv = mean(QIIME_GenusResolved, na.rm = TRUE) * 100,
    pct_blast_cutoff_pass_asv = mean(BLAST_CutoffPass, na.rm = TRUE) * 100,
    pct_blast_ambiguous_asv = mean(BLAST_AmbiguousTopHit, na.rm = TRUE) * 100,
    .groups = "drop"
  ) |>
  dplyr::arrange(DNA_kit, Trimm, Paired)

write_tsv(
  stool_method_quality_by_kit,
  file.path(table_dir, "stool_method_quality_by_kit.tsv")
)

print(stool_method_quality_by_kit)
```


```{r}
# Genus level에서 Cutadapt/ITSxpress shared taxon을 따로 산정한다.
genus_taxon_method_set <- stool_taxon_quality_by_kit_method |>
  dplyr::filter(taxonomic_rank == "Genus") |>
  dplyr::distinct(DNA_kit, Paired, taxon, Trimm) |>
  dplyr::group_by(DNA_kit, Paired, taxon) |>
  dplyr::summarise(
    trimm_set = paste(sort(unique(Trimm)), collapse = ";"),
    taxon_method_set = dplyr::case_when(
      trimm_set == "Cutadapt;ITSxpress" ~ "Shared",
      trimm_set == "Cutadapt" ~ "Cutadapt only",
      trimm_set == "ITSxpress" ~ "ITSxpress only",
      TRUE ~ "Other"
    ),
    .groups = "drop"
  )

genus_taxon_quality_by_kit_method <- stool_taxon_quality_by_kit_method |>
  dplyr::filter(taxonomic_rank == "Genus") |>
  dplyr::left_join(
    genus_taxon_method_set,
    by = c("DNA_kit", "Paired", "taxon")
  )

genus_taxon_method_set_summary <- genus_taxon_quality_by_kit_method |>
  dplyr::group_by(DNA_kit, Trimm, Paired, taxon_method_set) |>
  dplyr::summarise(
    n_taxa = dplyr::n_distinct(taxon),
    total_reads = sum(total_reads, na.rm = TRUE),
    median_sequence_length = median(median_sequence_length, na.rm = TRUE),
    median_blast_pident = median(median_blast_pident, na.rm = TRUE),
    median_blast_qcovus = median(median_blast_qcovus, na.rm = TRUE),
    .groups = "drop"
  ) |>
  dplyr::group_by(DNA_kit, Trimm, Paired) |>
  dplyr::mutate(
    pct_taxa = n_taxa / sum(n_taxa, na.rm = TRUE) * 100,
    pct_reads = total_reads / sum(total_reads, na.rm = TRUE) * 100
  ) |>
  dplyr::ungroup() |>
  dplyr::arrange(DNA_kit, Trimm, Paired, taxon_method_set)

write_tsv(
  genus_taxon_quality_by_kit_method,
  file.path(table_dir, "stool_genus_taxon_quality_by_kit_method_with_taxon_set.tsv")
)

write_tsv(
  genus_taxon_method_set_summary,
  file.path(table_dir, "stool_genus_taxon_method_set_summary_by_kit.tsv")
)

print(genus_taxon_method_set_summary)
```


```{r}
# Species level에서 Cutadapt/ITSxpress shared taxon을 따로 산정한다.
species_taxon_method_set <- stool_taxon_quality_by_kit_method |>
  dplyr::filter(taxonomic_rank == "Species") |>
  dplyr::distinct(DNA_kit, Paired, taxon, Trimm) |>
  dplyr::group_by(DNA_kit, Paired, taxon) |>
  dplyr::summarise(
    trimm_set = paste(sort(unique(Trimm)), collapse = ";"),
    taxon_method_set = dplyr::case_when(
      trimm_set == "Cutadapt;ITSxpress" ~ "Shared",
      trimm_set == "Cutadapt" ~ "Cutadapt only",
      trimm_set == "ITSxpress" ~ "ITSxpress only",
      TRUE ~ "Other"
    ),
    .groups = "drop"
  )

species_taxon_quality_by_kit_method <- stool_taxon_quality_by_kit_method |>
  dplyr::filter(taxonomic_rank == "Species") |>
  dplyr::left_join(
    species_taxon_method_set,
    by = c("DNA_kit", "Paired", "taxon")
  )

species_taxon_method_set_summary <- species_taxon_quality_by_kit_method |>
  dplyr::group_by(DNA_kit, Trimm, Paired, taxon_method_set) |>
  dplyr::summarise(
    n_taxa = dplyr::n_distinct(taxon),
    total_reads = sum(total_reads, na.rm = TRUE),
    median_sequence_length = median(median_sequence_length, na.rm = TRUE),
    median_blast_pident = median(median_blast_pident, na.rm = TRUE),
    median_blast_qcovus = median(median_blast_qcovus, na.rm = TRUE),
    .groups = "drop"
  ) |>
  dplyr::group_by(DNA_kit, Trimm, Paired) |>
  dplyr::mutate(
    pct_taxa = n_taxa / sum(n_taxa, na.rm = TRUE) * 100,
    pct_reads = total_reads / sum(total_reads, na.rm = TRUE) * 100
  ) |>
  dplyr::ungroup() |>
  dplyr::arrange(DNA_kit, Trimm, Paired, taxon_method_set)

write_tsv(
  species_taxon_quality_by_kit_method,
  file.path(table_dir, "stool_species_taxon_quality_by_kit_method_with_taxon_set.tsv")
)

write_tsv(
  species_taxon_method_set_summary,
  file.path(table_dir, "stool_species_taxon_method_set_summary_by_kit.tsv")
)

print(species_taxon_method_set_summary)
```


```{r}
# BLAST pident / qcovus를 DNA kit, Trimm, Paired 정보로 한 plot에 표시한다.
blast_sequence_quality_plot_df <- stool_asv_sample_sequence |>
  dplyr::filter(!is.na(BLAST_Top1_Pident), !is.na(BLAST_Top1_Qcovus)) |>
  dplyr::mutate(
    DNA_kit = factor(DNA_kit),
    Trimm = factor(Trimm, levels = c("Cutadapt", "ITSxpress")),
    Paired = factor(Paired, levels = c("PE", "SE"))
  )

p_blast_sequence_quality <- ggplot(
  blast_sequence_quality_plot_df,
  aes(
    x = BLAST_Top1_Qcovus,
    y = BLAST_Top1_Pident,
    fill = DNA_kit,
    color = Trimm,
    shape = Paired,
    size = count
  )
) +
  geom_point(alpha = 0.65, stroke = 0.8) +
  scale_shape_manual(values = c("PE" = 21, "SE" = 24)) +
  scale_size_continuous(range = c(0.6, 3), trans = "log10") +
  labs(
    x = "BLAST top1 query coverage (%)",
    y = "BLAST top1 identity (%)",
    fill = "DNA kit",
    color = "Trimming",
    shape = "Read strategy",
    size = "Reads"
  ) +
  fig_theme(base_size = 11) +
  theme(
    legend.position = "right"
  )

p_blast_sequence_quality

ggsave(
  file.path(figure_dir, "stool_blast_pident_qcovus_by_trimm_paired_dna_kit.png"),
  p_blast_sequence_quality,
  width = 8,
  height = 6,
  dpi = 300
)

ggsave(
  file.path(figure_dir, "stool_blast_pident_qcovus_by_trimm_paired_dna_kit.pdf"),
  p_blast_sequence_quality,
  width = 8,
  height = 6
)
```


```{r}
# DNA kit, Trimm, Paired별 sequence length 분포를 확인한다.
p_sequence_length_by_kit <- ggplot(
  stool_asv_sample_sequence,
  aes(x = Trimm, y = sequence_length, fill = DNA_kit)
) +
  geom_boxplot(
    aes(group = interaction(Trimm, Paired)),
    position = position_dodge(width = 0.75),
    width = 0.6,
    outlier.shape = NA,
    linewidth = 0.25
  ) +
  geom_jitter(
    aes(shape = Paired, size = count, group = Paired),
    position = position_jitterdodge(
      jitter.width = 0.12,
      dodge.width = 0.75
    ),
    alpha = 0.35
  ) +
  scale_shape_manual(values = c("PE" = 21, "SE" = 24)) +
  scale_size_continuous(range = c(0.5, 2.5), trans = "log10") +
  ggh4x::facet_wrap2(vars(DNA_kit), nrow = 1) +
  labs(
    x = NULL,
    y = "ASV sequence length (bp)",
    fill = "DNA kit",
    shape = "Read strategy",
    size = "Reads"
  ) +
  fig_theme(base_size = 11) +
  theme(
    legend.position = "right",
    axis.text.x = element_text(angle = 0, hjust = 0.5)
  )

p_sequence_length_by_kit

ggsave(
  file.path(figure_dir, "stool_sequence_length_by_kit_trimm_paired.png"),
  p_sequence_length_by_kit,
  width = 9,
  height = 5,
  dpi = 300
)

ggsave(
  file.path(figure_dir, "stool_sequence_length_by_kit_trimm_paired.pdf"),
  p_sequence_length_by_kit,
  width = 9,
  height = 5
)
```




```{R}
# 동일 DNA kit, PE/SE, rank 안에서 Cutadapt와 ITSxpress의 전체 taxa union을 산정한다.
taxon_set_union_by_kit <- stool_taxon_quality_by_kit_method |>
  dplyr::distinct(DNA_kit, Paired, taxonomic_rank, taxon, Trimm) |>
  dplyr::group_by(DNA_kit, Paired, taxonomic_rank, taxon) |>
  dplyr::summarise(
    detected_by_cutadapt = any(Trimm == "Cutadapt"),
    detected_by_itsxpress = any(Trimm == "ITSxpress"),
    taxon_method_set = dplyr::case_when(
      detected_by_cutadapt & detected_by_itsxpress ~ "Shared",
      detected_by_cutadapt & !detected_by_itsxpress ~ "Cutadapt only",
      !detected_by_cutadapt & detected_by_itsxpress ~ "ITSxpress only",
      TRUE ~ "Other"
    ),
    .groups = "drop"
  ) |>
  dplyr::mutate(
    taxonomic_rank = factor(taxonomic_rank, levels = c("Genus", "Species")),
    Paired = factor(Paired, levels = c("PE", "SE")),
    taxon_method_set = factor(
      taxon_method_set,
      levels = c("Shared", "Cutadapt only", "ITSxpress only", "Other")
    )
  )

write_tsv(
  taxon_set_union_by_kit,
  file.path(table_dir, "stool_taxon_set_union_by_kit.tsv")
)

# 전체 taxa union에서 Shared / Cutadapt only / ITSxpress only count와 proportion을 계산한다.
taxon_set_union_count_by_kit <- taxon_set_union_by_kit |>
  dplyr::group_by(DNA_kit, Paired, taxonomic_rank, taxon_method_set) |>
  dplyr::summarise(
    n_taxa = dplyr::n_distinct(taxon),
    .groups = "drop"
  ) |>
  dplyr::group_by(DNA_kit, Paired, taxonomic_rank) |>
  dplyr::mutate(
    total_taxa = sum(n_taxa, na.rm = TRUE),
    pct_taxa = n_taxa / total_taxa * 100
  ) |>
  dplyr::ungroup() |>
  dplyr::arrange(DNA_kit, taxonomic_rank, Paired, taxon_method_set)

write_tsv(
  taxon_set_union_count_by_kit,
  file.path(table_dir, "stool_taxon_set_union_count_by_kit.tsv")
)

print(taxon_set_union_count_by_kit)

# 전체 taxa union count를 하나의 bar 안에 Shared / Cutadapt only / ITSxpress only로 표시한다.
p_taxon_set_union_count_by_kit <- ggplot(
  taxon_set_union_count_by_kit,
  aes(x = DNA_kit, y = n_taxa, fill = taxon_method_set)
) +
  geom_col(width = 0.7, color = "black", linewidth = 0.2) +
  ggh4x::facet_nested(~ taxonomic_rank + Paired) +
  labs(
    x = NULL,
    y = "Number of taxa",
    fill = "Taxon set"
  ) +
  fig_theme(base_size = 10) +
  theme(
    legend.position = "right",
    axis.text.x = element_text(angle = 0, hjust = 0.5)
  )

p_taxon_set_union_count_by_kit

ggsave(
  file.path(figure_dir, "stool_taxon_set_union_count_by_kit.png"),
  p_taxon_set_union_count_by_kit,
  width = 12,
  height = 4,
  dpi = 300
)

ggsave(
  file.path(figure_dir, "stool_taxon_set_union_count_by_kit.pdf"),
  p_taxon_set_union_count_by_kit,
  width = 12,
  height = 4
)

# 전체 taxa union proportion을 하나의 bar 안에 Shared / Cutadapt only / ITSxpress only로 표시한다.
p_taxon_set_union_percent_by_kit <- ggplot(
  taxon_set_union_count_by_kit,
  aes(x = DNA_kit, y = pct_taxa, fill = taxon_method_set)
) +
  geom_col(width = 0.7, color = "black", linewidth = 0.2) +
  ggh4x::facet_nested(~ taxonomic_rank + Paired) +
  labs(
    x = NULL,
    y = "Taxa proportion (%)",
    fill = "Taxon set"
  ) +
  fig_theme(base_size = 10) +
  theme(
    legend.position = "right",
    axis.text.x = element_text(angle = 0, hjust = 0.5)
  )

p_taxon_set_union_percent_by_kit

ggsave(
  file.path(figure_dir, "stool_taxon_set_union_percent_by_kit.png"),
  p_taxon_set_union_percent_by_kit,
  width = 12,
  height = 4,
  dpi = 300
)

ggsave(
  file.path(figure_dir, "stool_taxon_set_union_percent_by_kit.pdf"),
  p_taxon_set_union_percent_by_kit,
  width = 12,
  height = 4
)
```
## (Supp table) Cutadapt only와 ITSxpress only의 분류 해상도 비교 
```{r}

# Cutadapt only / ITSxpress only taxa의 QIIME resolution을 확인한다.
taxon_resolution_for_union <- stool_asv_sample_sequence |>
  dplyr::mutate(
    qiime_resolution = get_taxon_rank(QIIME_Species),
    qiime_resolution = factor(
      qiime_resolution,
      levels = c("Species", "Genus", "Family", "Order", "Class", "Phylum", "Kingdom", "Unclassified")
    )
  ) |>
  dplyr::select(
    DNA_kit,
    Paired,
    Trimm,
    genus_for_compare,
    species_for_compare,
    QIIME_Species,
    qiime_resolution,
    count
  ) |>
  tidyr::pivot_longer(
    cols = c(genus_for_compare, species_for_compare),
    names_to = "taxonomic_rank",
    values_to = "taxon"
  ) |>
  dplyr::mutate(
    taxonomic_rank = dplyr::recode(
      taxonomic_rank,
      "genus_for_compare" = "Genus",
      "species_for_compare" = "Species"
    ),
    taxonomic_rank = factor(taxonomic_rank, levels = c("Genus", "Species"))
  ) |>
  dplyr::filter(!is.na(taxon), taxon != "", taxon != "Unclassified") |>
  dplyr::group_by(DNA_kit, Paired, taxonomic_rank, taxon, Trimm, qiime_resolution) |>
  dplyr::summarise(
    total_reads = sum(count, na.rm = TRUE),
    .groups = "drop"
  ) |>
  dplyr::group_by(DNA_kit, Paired, taxonomic_rank, taxon, Trimm) |>
  dplyr::slice_max(total_reads, n = 1, with_ties = FALSE) |>
  dplyr::ungroup()

taxon_set_resolution <- taxon_set_union_by_kit |>
  dplyr::filter(taxon_method_set %in% c("Cutadapt only", "ITSxpress only")) |>
  dplyr::left_join(
    taxon_resolution_for_union,
    by = c("DNA_kit", "Paired", "taxonomic_rank", "taxon")
  )

taxon_set_resolution_summary <- taxon_set_resolution |>
  dplyr::group_by(DNA_kit, Paired, taxonomic_rank, taxon_method_set, qiime_resolution) |>
  dplyr::summarise(
    n_taxa = dplyr::n_distinct(taxon),
    .groups = "drop"
  ) |>
  dplyr::group_by(DNA_kit, Paired, taxonomic_rank, taxon_method_set) |>
  dplyr::mutate(
    total_taxa = sum(n_taxa, na.rm = TRUE),
    pct_taxa = n_taxa / total_taxa * 100
  ) |>
  dplyr::ungroup() |>
  dplyr::arrange(DNA_kit, taxonomic_rank, Paired, taxon_method_set, qiime_resolution)

write_tsv(
  taxon_set_resolution,
  file.path(table_dir, "stool_method_specific_taxa_qiime_resolution.tsv")
)

write_tsv(
  taxon_set_resolution_summary,
  file.path(table_dir, "stool_method_specific_taxa_qiime_resolution_summary.tsv")
)

print(taxon_set_resolution_summary)

# Cutadapt only / ITSxpress only taxa의 QIIME resolution count를 시각화한다.
p_method_specific_taxa_resolution_count <- ggplot(
  taxon_set_resolution_summary,
  aes(x = DNA_kit, y = n_taxa, fill = qiime_resolution)
) +
  geom_col(width = 0.7, color = "black", linewidth = 0.2) +
  ggh4x::facet_nested(~ taxonomic_rank + Paired + taxon_method_set) +
  labs(
    x = NULL,
    y = "Number of taxa",
    fill = "QIIME resolution"
  ) +
  fig_theme(base_size = 10) +
  theme(
    legend.position = "right",
    axis.text.x = element_text(angle = 0, hjust = 0.5)
  )

p_method_specific_taxa_resolution_count

ggsave(
  file.path(figure_dir, "stool_method_specific_taxa_qiime_resolution_count.png"),
  p_method_specific_taxa_resolution_count,
  width = 14,
  height = 4,
  dpi = 300
)

ggsave(
  file.path(figure_dir, "stool_method_specific_taxa_qiime_resolution_count.pdf"),
  p_method_specific_taxa_resolution_count,
  width = 14,
  height = 4
)

# Cutadapt only / ITSxpress only taxa의 QIIME resolution proportion을 시각화한다.
p_method_specific_taxa_resolution_percent <- ggplot(
  taxon_set_resolution_summary,
  aes(x = DNA_kit, y = pct_taxa, fill = qiime_resolution)
) +
  geom_col(width = 0.7, color = "black", linewidth = 0.2) +
  ggh4x::facet_nested(~ taxonomic_rank + Paired + taxon_method_set) +
  labs(
    x = NULL,
    y = "Taxa proportion (%)",
    fill = "QIIME resolution"
  ) +
  fig_theme(base_size = 10) +
  theme(
    legend.position = "right",
    axis.text.x = element_text(angle = 0, hjust = 0.5)
  )

p_method_specific_taxa_resolution_percent

ggsave(
  file.path(figure_dir, "stool_method_specific_taxa_qiime_resolution_percent.png"),
  p_method_specific_taxa_resolution_percent,
  width = 14,
  height = 4,
  dpi = 300
)

ggsave(
  file.path(figure_dir, "stool_method_specific_taxa_qiime_resolution_percent.pdf"),
  p_method_specific_taxa_resolution_percent,
  width = 14,
  height = 4
)

```




# 12. Session information

```{r session-info}
sessionInfo()
```
